臺灣高雄地方法院刑事判決　　　　　　 100年度易字第1467號
公　訴　人　臺灣高雄地方法院檢察署檢察官
被　　　告　潘科宏
上列被告因竊盜案件，經檢察官提起公訴（100年度偵字第13382
號），本院判決如下：
    主  文
潘科宏犯毀越安全設備竊盜罪，處有期徒刑拾月。又犯侵入住宅
毀越門扇竊盜罪，處有期徒刑壹年月，並於刑之執行前，令入
勞動場所強制工作，期間為年。應執行有期徒刑貳年，並於刑
之執行前，令入勞動場所強制工作，期間為年。
其餘被訴侵入住宅踰越門扇攜帶兇器竊盜罪部分，公訴不受理。
    事  實
一、潘科宏因缺錢花用，意圖為自己不法之所有，分別基於竊盜
    之犯意，而為下列之竊盜行為：
（一）於民國（下同）100年1月2日17時許至20時10 分許之間某
      時（不能證明為夜間），至蔡志豪位於高雄市鳳山區○○
      ○路229巷18 號住處（下稱蔡志豪住處），徒手撬開固定
      於大門旁之窗戶上用以阻隔外物木板之安全設備，再伸手
      進入該窗戶內打開大門喇叭鎖，以此方式，侵入蔡志豪住
      處內後，竊取蔡志豪所有之金雞1 隻（價值約新臺幣〈下
      同〉3600元），現金5千元至6千元，電腦主機及螢幕（價
      值共約3萬元），筆記型電腦1台（價值約2 萬元），得手
      後離去。嗣於100年1月2日20時10 分許，蔡志豪返回其住
      處發現遭竊，報警處理，為警到場勘察採證，發現有菸蒂
      1枝遺留在蔡志豪住處1樓房間入口，經送高雄市政府警察
      局刑事鑑識中心鑑驗，檢出該菸蒂上之DNA-STR 型別與潘
      科宏相符，始悉上情。
（二）復於100年2月2日11時許至13時30 分許之間內某時，至劉
      李錠位於高雄市○○區○○路230 號住處（下稱劉李錠住
      處）前，撿拾該處石頭後，以該石頭擊破劉李錠住處之大
      門玻璃後，開大門侵入該住處，並徒手竊取劉李錠所有
      之蛇型金飾3個（合計重量2兩7錢、價值約11 萬元）、50
      元之舊紙鈔共8張、10元之舊紙鈔共2張等物，得手後離去
      。嗣於100年2月2日13時30 分許，劉李錠返回其住處發現
      遭竊，報警處理，為警到場勘察採證，發現有菸蒂1 枝遺
      留在劉李錠住處2 樓房間外走道上，經送高雄市政府警察
      局刑事鑑識中心鑑驗，檢出該菸蒂上之DNA-STR 型別與潘
      科宏相符，始悉上情。
二、案經蔡昭智（失竊案由本院另案審結）、劉李錠訴由高雄市
    政府警察局鳳山分局移送臺灣高雄地方法院檢察署檢察官偵
    查起訴。
    理  由
甲、有罪部分：
壹、證據能部分：
    按被告以外之人於審判外之陳述，雖不符刑事訴訟法第159
    條之1至第159條之4 之規定，而經當事人於審判程序同意作
    為證據，法院審酌該言詞陳述或書面陳述作成時之情況，認
    為適當者，亦得為證據；當事人、代理人或辯護人於法院調
    查證據時，知有第159條第1項不得為證據之情形，而未於言
    詞辯論終結前聲明異議者，視為有前項之同意，刑事訴訟法
    第159條之5第1項、第2項分別定有明文。本判決所引用之各
    項證據資料，其屬於被告以外之人於審判外之言詞、書面陳
    述者，據被告、檢察官於審判程序表示沒有意見（見院1 卷
    第21頁正面；院2卷第21頁反面、第32 頁反面），本院審酌
    上開證據作成時之情況，亦無不當取供等情形，認為以之作
    為本案之證據亦屬適當，依刑事訴訟法第159條之5第2 項、
    第1項之規定，應均有證據能力，先予敘明。
貳、實體部分：
一、就事實一(一)之部分，業據被告本院審理時坦承不諱（見院2
    卷第21頁正面、32頁正面）；然矢口否認有何事實一(二)之竊
    盜犯行，辯稱：伊就該部分沒有竊盜，伊不知道現場煙蒂為
    何驗出伊的DNA 云云（見院2第21頁正面）。經查：
（一）被告確有於事實一(一)、(二)時、地行竊，業經證人即被害人
      蔡志豪、劉李錠於警詢、偵訊時均證述在案，與證人林昌
      德、陳孝德於本院審理中之證述，參核相符，此外，並有
      移送機關受理被害人蔡志豪、劉李錠刑事案件報案三聯單
      、刑案現場勘察被害人蔡志豪、劉李錠採證報告表、現場
      勘察圖、被害人蔡志豪手寫之失竊物品清單、高雄市政府
      警察局100年3月24日、同（100）年4月7 日高市警鑑字第
      1000024305號、第0000000000號鑑定書、竊盜案件現場各
      單位採獲DNA鑑驗出不詳特定對象為同一人一覽表各1紙、
      蔡志豪住宅遭竊現場照片36張，以及被害人劉李錠刑案現
      場照片共24張在卷可稽（見警卷第4至9、11、16至45頁；
      偵卷第41、42頁），是被告就此二部分之事實，足堪認定
      。
（二）被告雖以前揭情詞置辯。然：
    1.證人即製作筆錄警員林昌德於本院審理時證稱：就事實一
      (一)被害人蔡志豪住處遭竊案件部分，伊有參與承辦，伊負
      責對被害人蔡志豪製作警詢筆錄、報案三聯單及失竊物品
      目錄表，製作警詢筆錄時，伊並未對蔡志豪施強暴、脅迫
      或其他不正當方法，均以一問一答方式製作，於蔡志豪報
      案後，有會同偵查隊採證小組到蔡志豪住處採證等語（見
      院2 卷第33、34頁）；核與證人即被害人蔡志豪於警、偵
      訊時證稱：伊於100年1月2日17時許出門，並於同（2）日
      20時10分回家後，發現伊上開住處遭竊，應該是在這期間
      被偷，伊本來大門有上鎖，而伊住處大門旁邊之鐵窗是用
      木板阻隔，這個木板不需要用工具破壞，只要用手就可以
      撬開，竊嫌應該是用手撬開這個木板後，把手伸進去打開
      大門鎖後，進入屋內行竊；伊本次失竊物品有金雞1 隻，
      價值約3600元，現金5千元至6千元，電腦主機及螢幕價值
      共約3萬元，筆電1台價值約2 萬元，遭竊現場有遭翻動過
      ，並留有一枝菸頭等語明確（見警卷第4、5頁；偵卷第41
      頁），互核相符，堪以採信。
    2.再證人即製作筆錄警員陳孝德於本院審理時證稱：伊是負
      責製作被害人劉李錠（即事實一(二)部分）之警詢筆錄，製
      作警詢筆錄時伊並未對劉李錠施強暴、脅迫或其他不正當
      方法，均係出於她自由意志回答，採證小組有到劉李錠住
      處採證，本件劉李錠於警詢所稱之失竊物品，都是出於她
      的自由意志回答等語（見院2 卷第56頁正、反面）；核與
      證人即被害人劉李錠於警詢時證稱：伊於100年2月2日11
      時離開家，於同（2）日13時30 分許返家後，發現伊上開
      住處遭竊；竊嫌係用石頭砸破伊住處大門的玻璃，然後侵
      入家中竊取置放在住處1 樓酒櫃裡物品，損失物品係蛇型
      金子共3個（重約2兩7錢），價值約11萬元、新臺幣50 元
      舊紙鈔共8張，價值約400元、10元舊紙鈔共2 張，價值約
      20元，總計損失約11萬420元，等語（見警卷第8、9 頁）
      ，參核相符，堪以採信。被告前揭所辯，顯係臨訟杜撰之
      詞，不足採信。
（三）綜上，本件被告確有事實一(一)、(二)之竊盜犯行，事證明確
      ，堪以認定，應依法論科。
二、新舊法比較：
    按本件被告就事實一(一)之犯行部分於行為後，刑法第321 條
    第1項業於100年1月26日修正公布，並於同年月28 日施行。
    行為後法律有變更者，適用行為時之法律，但行為後之法律
    有利於行為人者，適用最有利於行為人之法律，刑法第2 條
    第1項定有明文。修正後刑法第321條第1項規定:「犯竊盜罪
    而有下列情形之一者，處6月以上、5年以下有期徒刑，得併
    科新臺幣100,000元以下罰金:一、侵入住宅或有人居住之建
    築物、船艦或隱匿其內而犯之者。二、毀越門扇、牆垣或其
    他安全設備而犯之者。三、攜帶兇器而犯之者。四、結夥三
    人以上而犯之者。五、乘火災、水災或其他災害之際而犯之
    者。六、在車站、埠頭、航空站或其他供水、陸、空公眾運
    輸之舟、車、航空機內而犯之者」，經比較新舊法之規定，
    新法增加「得併科罰金」之規定，並刪除原第1 款「於夜間
    」之要件，且就第6 款增加「航空站、其他供水、陸、空公
    眾運輸之舟、車、航空機內」之要件，核均屬加重刑罰或擴
    大加重竊盜構成要件之涵攝範圍，是就事實一(一)部分，修正
    前之規定較有利於被告，而應適用修正前刑法第321條第1項
    之規定。
三、論罪部分:
    次按同一竊盜行為同時具備刑法第321條第1項所列數款加重
    條件時，係屬實質上之一罪（最高法院69年台上字第3945號
    判例、最高法院76年台上字第3291號判決意旨參照）。是核
    被告就事實一(一)所為，係犯修正前刑法第321條第1項第2 款
    之毀越安全設備竊盜既遂罪；就事實一(二)所為，係犯現行刑
    法第321條第1項第1款、第2款之侵入住宅、毀越門扇竊盜既
    遂罪。被告就上開2 罪，被害人不同、時地有別、行為互異
    ，犯意各別，應分論併罰。
四、科刑部分：
（一）爰審酌被告前有多次竊盜前科，仍不知悔改，且正值壯年
      ，不思循正途圖謀生計，竟欲不勞而獲，再次行竊以竊取
      他人之財物變賣，並以事實一(一)、(二)所示之方式，毀越安
      全設備、門扇及侵入住宅為之，手段嚴重侵害被害人之身
      家安全暨其所竊財物之價值不斐，且犯後就事實一(一)部分
      坦承，而就事實一(二)部分否認犯行之態度，及其犯罪之動
      機、目的、手段、智識程度與生活狀況等一切情狀，分別
      量處如主文所示之刑，並依法定其應執行之刑，以示懲儆
      。
（二）按「18歲以上之竊盜犯、贓物犯，有犯罪之習慣者，得於
      刑之執行前，令入勞動場所強制工作。」竊盜犯贓物犯保
      安處分條例第3 條第1 項定有明文。而保安處分係針對受
      處分人將來之危險性所為之處置，以達教化、治療之目的
      ，為刑罰之補充制度。我國現行刑法採刑罰與保安處分雙
      軌制，係在維持行為責任之刑罰原則下，為協助行為人再
      社會化之功能，以及改善行為人潛在之危險性格，期能達
      成根治犯罪原因、預防犯罪之特別目的。是保安處分中之
      強制工作，旨在對嚴重職業性犯罪及欠缺正確工作觀念或
      無正常工作因而犯罪者，強制其從事勞動，學習一技之長
      及正確之謀生觀念，使其日後重返社會，能適應社會生活
      。再竊盜犯贓物犯保安處分條例第3 條第1 項規定，即係
      本於保安處分應受比例原則之規範，使保安處分之宣告，
      與行為人所為行為之嚴重性、行為人所表現之危險性及對
      於行為人未來行為之期待性相當之意旨而制定，而由法院
      視行為人之危險性格，決定應否今入勞動處所強制工作，
      以達預防之目的（最高法院91年度臺上字第4625號判決意
      旨參照）。本件被告於本件案發前之99年7月、9月、10月
      、11月、12月、100年1月、2月間，即因13 件竊盜案件分
      別經本院以99年度易字第2124號、100年度審易字第1366
      號、第2576號判決，判處罪刑（分別有期徒刑2月、7月、
      11月、3月、8月、10月、11月、9月、7月、7月、8月、8
      月、1年2月），並曾各定應執行有期徒刑8月、6年8月確
      定在案，前開案件接續執行，嗣經本院裁定減刑，於100
      年10月31日入監執行中等情，此有臺灣高等法院被告前案
      紀錄表，及上開判決共3份在卷足憑。復參以被告仍於99
      年7月至100年2月間，期間短則每隔1日，甚或1 日內，即
      反覆為竊盜犯行，且於100年1月2日及同年2月2 日再犯本
      件竊盜犯行，且目前已查獲判刑即高達13次之加重竊盜、
      竊盜犯行（本院100年度易字第1468 號可參），足認被告
      有竊盜性犯罪習慣至明。本院認僅藉刑罰之執行，尚不足
      以根絕被告竊盜之惡性、改變其犯罪習性，茲據其行為之
      嚴重性、所表現之危險性及對其未來行為之期待性等情，
      為使其習得將來適應社會生活所需之技能，避免再以行竊
      方式謀取財物，依比例原則衡量結果，就事實一(二)部分，
      爰依竊盜犯贓物犯保安處分條例第3條第1項之規定，併諭
      知於刑之執行前，令入勞動場所強制工作，以資矯治，併
      此敘明。
乙、公訴不受理部分：
一、公訴意旨略以：被告潘科宏（下稱被告）意圖為自己不法之
    所有，基於竊盜之犯意，另於100年2月9日14時40 分許，見
    蔡昭智位於高雄市鳳山區○○○路99巷2 號住處無人在內，
    大門又疏未上鎖，而直接開門侵入該住處內，並持原置於該
    屋廚房內之客觀上足供兇器使用之菜刀，破壞該住處2 樓臥
    室內已上鎖之衣櫃抽屜，竊取蔡昭智所有之現金1萬4500 元
    、黃金戒指1只（重量約1錢、價值約5千元）、紅寶石戒指2
    只（價值約1萬元）、農會與郵局的提款卡各1張、退伍令1
    張、蔡昭智之妻陳金女之國民身分證1 張等物得手後離去。
    嗣於100年2月9日14時45分許，蔡昭智返回其住處發現遭竊
    ，經報警處理，為警到場勘察採證，在該屋2 樓臥室床舖上
    發現前揭潘科宏用於竊盜之菜刀上，與遭破壞衣櫃之抽屜內
    ，均沾有血跡（係潘科宏使用該菜刀破壞上鎖抽屜時不小心
    劃傷自己所遺留），經採集該2 處血跡，送高雄市政府警察
    局刑事鑑識中心鑑驗，檢出血跡上之DNA-STR 型別與潘科宏
    相符，始悉上情。因認被告另犯現行刑法第321條第1項第1
    款、第2款、第3款之侵入住宅、踰越門扇、攜帶兇器竊盜罪
    嫌等語。
二、按已經提起公訴或自訴之案件，在同一法院重行起訴者，應
    諭知不受理之判決，且得不經言詞辯論為之，刑事訴訟法第
    303條第2款、第307條分別定有明文。
三、查本件檢察官係起訴被告於上揭之時、地，竊取被害人蔡昭
    智之上開財物，該案已於100年9月16日因檢察官提起公訴而
    繫屬於本院，有臺灣高雄地方法院檢察署100年9月15日雄檢
    瑞唐100偵13382字第13717 號函文及本院收狀戳文在卷可稽
    （見院1卷第1頁）。然該署檢察官於本案繫屬於本院前，已
    就同一被告完全相同之犯罪事實，於100年8月17 日以100年
    度偵字第11536號、第11671號起訴書提起公訴，該案於100
    年9月6日繫屬於本院，並由本院以100年度易字第1468 號判
    決在案（尚未確定）等情，有臺灣高雄地方法院檢察署100
    年度偵字第11536號、第11671號起訴書、臺灣高雄地方法院
    檢察署100年9月5日雄檢瑞唐100偵11536字第13105號函文及
    本院收狀戳文一枚、本院100年度易字第1468 號判決、臺灣
    高等法院被告前案紀錄表一份在卷可參。是本案就此部分（
    即本院100年度易字第1467 號）犯罪事實，與該案（即本院
    100年度易字第1468 號）起訴之犯罪事實，既屬事實上同一
    案件，自為前案起訴效力所及，故公訴人就此部分起訴，即
    屬重行起訴，揆諸上開說明，自應諭知不受理之判決。
據上論斷，應依刑事訴訟法第299條第1項前段、第303條第2款，
刑法第2條第1項前段，（修正前）第321條第1項第2款、第321條
第1項第1款、第2款、第51條第5款，刑法施行法第1條之1，竊盜
犯贓物犯保安處分條例第3條第1項、第4條、第5條第1項前段，
判決如主文。
本案經檢察官黃齡慧到庭執行職務。
中    華    民    國   100    年    12    月    26    日
                  刑事第五庭    審判長法  官 李昆南
                                      法  官 方錦源
                                      法  官 劉美香
以上正本證明與原本無異。
如不服本判決應於收受送達後10日內向本院提出上訴書狀，並應
敘述具體理由；如未敘述上訴理由者，應於上訴期間屆滿後20日
內向本院補提理由書（均須按他造當事人之人數附繕本）「切勿
逕送上級法院」。
中    華    民    國   100    年    12    月    26    日
                                      書記官 陳仙宜
附錄本案論罪科刑法條：
修正前刑法第321條第1項第2款
犯竊盜罪而有左列情形之一者，處6月以上、5年以下有期徒刑：
二、毀越門扇、牆垣或其他安全設備而犯之者。
現行刑法第321條第1項第1款、第2款
犯竊盜罪而有下列情形之一者，處6月以上、5年以下有期徒刑，
得併科新臺幣10萬元以下罰金：
一、侵入住宅或有人居住之建築物、船艦或隱匿其內而犯之者。
二、毀越門扇、牆垣或其他安全設備而犯之者。